臺灣雲林地方法院刑事判決　　　　　　　 93年度訴字第103號
公　訴　人　臺灣雲林地方法院檢察署檢察官
被　　　告　己○○　男　37歲.
選任辯護人　蕭敦仁　律師
上列被告因偽造有價證券案件，經檢察官提起公訴（92年度偵字
第5016號）及移送併辦（臺灣台北地方法院檢察署93年度偵字第
16702號），本院判決如下：
    主  文
己○○意圖供行使之用，而偽造公司股票，處有期徒刑陸年。偽
造如附表貳所示公司股票均沒收。
    事  實
一、己○○（即傅安棋）係「日友環保科技股份有限公司（下稱
    日友公司）」前董事長，且為順大投資有限公司（下稱順大
    公司）股東，並保管「順大投資有限公司」、「傅靜夙」、
    「傅蔡庭雀」、「傅文雄」及「林國柱」等印章，竟基於偽
    造公司股票，再持以供作擔保而借款之犯意，於民國89年間
    ，委請不知情之高雄某印刷廠，偽造日友公司股票10,000餘
    張，復基於行使偽造公司股票及意圖為自己不法所有之概括
    犯意，各於附表一編號01至03所示之時間、地點，各以附表
    一編號01至03號所示之股票供作擔保，向附表一編號01至03
    號所示被害人，佯稱該批股票均為己○○或日友公司所有股
    票，其中附表一編號01、03號部分，己○○尚基於行使偽造
    私文書之犯意，盜蓋「順大投資有限公司」、「傅靜夙」、
    「傅蔡庭雀」、「傅文雄」及「林國柱」印章於附表三所示
    文書，足以生損害於各該文書名義人。己○○上開行為，使
    附表一編號01、03號所示被害人陷於錯誤，因而交付如附表
    一編號01、03號所示金額，附表一編號02號所示被害人，因
    發現為假股票，遂未交付款項予己○○。嗣於92年6 月8 日
    ，己○○再於附表一編號04號所示時、地，持附表一編號04
    號股票，向丁○○佯稱該批股票均為其所有，欲供作擔保，
    以借款附表一編號04號所示金額，並交付附表一編號04號所
    示股票共99張予丁○○，丁○○於尚未交付借款前，即懷疑
    該批股票是否為偽造，遂於同年月11日委請友人陳家祥持上
    開股票，交由台北市○○○路○ 段85號3 樓復華綜合證券員
    工杜怡涓鑑定，因而查悉上情。
二、案經台北市警察局中正一分局報告臺灣台北地方法院檢察署
    檢察官呈請臺灣高等法院檢察署檢察長令轉臺灣雲林地方法
    院檢察署檢察官偵查起訴。
    理  由
一、右揭事實，業據被告己○○於本院審理中坦承不諱，核與被
    害人丁○○、乙○○及戊○○指訴情節相符，並經證人陳家
    祥、杜怡涓、丙○○及甲○○證述屬實，復有附表二所示股
    票扣案足憑，亦有偽造股票鑑定意見書、借款契約、償還協
    議書、順大投資有限公司同意函、公司執照及日友公司股票
    清冊等件在卷可稽。本件事證明確，被告犯行堪以認定，應
    依法論科。
二、按行使偽造有價證券，以取得票面價值之對價，固不另論詐
    欺罪，但如以偽造之有價證券供作擔保或作為新債清償而借
    款，則其借款行為，為行使偽造有價證券以外另一行為，其
    間有方法結果關係，自應論以詐欺罪之牽連犯（最高法院90
    年度台上字第5416號判決及最高法院62年度第1 次刑庭庭長
    會議決定(一)可資參照）。核被告附表一編號01、03號犯行所
    為，均係犯刑法第201 條第1 項偽造公司股票罪，及同法第
    216 條、第210 條行使偽造私文書罪，暨同法第339 條第1
    項詐欺取財既遂罪；附表一編號02、04號犯行所為，均係犯
    刑法第201 條第1 項偽造公司股票罪，及同法第339 條第3
    項、第1 項詐欺取財未遂罪。被告利用不知情之高雄某印刷
    廠，印製日友公司股票萬餘張，屬間接正犯。被告偽造公司
    股票後持以行使，行使之低度行為為偽造之高度行為所吸收
    ，不另論罪。又其盜蓋「順大投資有限公司」、「傅靜夙」
    、「傅蔡庭雀」、「傅文雄」及「林國柱」等印章於附表三
    所示文書之行為，為偽造私文書之階段行為，其偽造私文書
    後持以行使，其偽造之低度行為，為行使之高度行為吸收，
    不另論罪。被告盜蓋附表三編號01、02號數印章之行為，係
    同一犯意下之接續多次行為，僅侵害一個法益，應為接續犯
    ，屬單純一罪。被告先後為附表一編號01至04號所示行使偽
    造公司股票犯行，及附表一編號01、03號行使偽造私文書犯
    行，暨附表一編號01、03詐欺取財既遂犯行，02、04號詐欺
    取財未遂犯行間，均時間緊接，觸犯構成要件相同之罪名，
    顯係均基於概括犯意為之，各為連續犯，應均依刑法第56條
    之規定，各以1 罪論，並加重其刑。又被告所犯上開偽造公
    司股票罪、行使偽造私文書罪及詐欺取財罪等三罪間，彼此
    間有方法結果牽連關係，應從一重以偽造公司股票罪處斷。
    公訴人僅就被告偽造公司股票犯行提起公訴，然檢察官就犯
    罪事實之一部起訴者，其效力及於全部，本案被告行使偽造
    私文書及詐欺取財部分之犯罪事實，與前揭論罪科刑之偽造
    公司股票犯行部分，有牽連犯之關係，已如前述，本院自應
    就屬於裁判上一罪之行使偽造私文書及詐欺取財部分，一併
    加以裁判。而本院於審理時，當庭告知被告上開罪名，並命
    依該罪為辯論（見本院卷149 、16 1頁背面），並無突襲審
    判與變更起訴法條問題，併此敘明。爰審酌被告為日友公司
    前董事長，竟偽造自家公司股票，利用其與日友公司關係密
    切，取信他人，持以向被害人丙○○等人詐騙款項，獲利金
    額高達三千一百萬元，其犯罪情節非輕，嚴重危害金融秩序
    ，及於審理期間，屢次表示欲與被害人達成和解，惟僅與被
    害人乙○○、丁○○達成和解，並提出清償切結書（見本院
    卷102 、103 頁），所詐得三千一百萬元款項，均未返還分
    文予被害人丙○○等人，暨犯後坦承犯行等一切情狀，量處
    如主文之刑。被告持以向附表一所示被害人行使之偽造公司
    股票共3257張，均屬被告偽造之公司股票，應依刑法第205
    條規定，不問屬於被告與否，均應沒收之。至於該3257張偽
    造公司股票之股票號碼為何，因被告持附表一編號01號所示
    股票，向該等被害人供作擔保而借款後，曾因清償部分款項
    ，而取回部分股票，後因資金周轉問題，再持附表二編號02
    號股票向該等被害人借款，業據證人丙○○到庭證述明確（
    見本院卷155 頁）。是以，本院目前僅能確定有附表二編號
    01 至03 所示之公司股票，至於附表二編號04號股票號碼，
    因股票仍在被害人丙○○、庚○○、甲○○及乙○○處，尚
    未提出，因此股票號碼不明，併此說明。另被告偽造之日友
    公司股票萬餘張（除附表二所示股票外），並未扣案，且據
    辯護人於審判期日表示：案發後已銷燬等語（見本院卷100
    頁），爰不予宣告沒收。另附表三所示文書，所盜蓋如附表
    三所示印章，核與刑法第219 條規定，以偽造印章、印文或
    署押為限，始得宣告沒收要件不符，爰不宣告沒收，併此敘
    明。
據上論斷，應依刑事訴訟法第299 條第1 項前段，刑法第56條、
第201 條第1 項、第216 條、第210 條、第339 條第1 項、第55
條、第205 條，罰金罰鍰提高標準條例第1 條前段，判決如主文
。
本案經檢察官辛○○到庭執行職務
中　　華　　民　　國　　94　　年　　5 　　月　　6 　　日
                  刑事第二庭    審判長法  官  林  輝  煌
                                      法  官  李  明  鴻
                                      法  官  柯  志  民
以上正本證明與原本無異
如不服本判決應於送達後10日內向本院提出上訴狀
                                      書記官　魏  輝  碩
中　　華　　民　　國　　94　　年　　5 　　月　　6 　　日
附錄本案論罪科刑法條全文：
刑法第201條第1項：
意圖供行使之用，而偽造、變造公債票、公司股票或其他有價證
券者，處 3 年以上 10 年以下有期徒刑，得併科 3,000 元以下
罰金。
刑法第216條
行使第210條至第215條之文書者，依偽造、變造文書或登載不實
事項或使登載不實事項之規定處斷。
刑法第210條
偽造、變造私文書，足以生損害於公眾或他人者，處5 年以下有
期徒刑。
刑法第339 條
意圖為自己或第3 人不法之所有，以詐術使人將本人或第3 人之
物交付者，處五年以下有期徒刑、拘役或科或併科1000元以下罰
金。
以前項方法得財產上不法之利益或使第3 人得之者，亦同。
前二項之未遂犯罰之。
附表一：偽造股票
發行公司：日友環保科技股份有限公司
發行股份：壹仟股
每股金額：新台幣壹拾元圓整
發行日期：八十九年九月二日
┌──┬────────────┬───┬────┬──┬───┬──────┬────┬─────┐
│編號│        股票號碼        │ 戶名 │ 被害人 │張數│ 時間 │  詐騙地點  │詐騙金額│  備註    │
├──┼────────────┼───┼────┼──┼───┼──────┼────┼─────┤
│ 01 │89ND0000000～89ND0000000│順大公│丙○○、│2360│91年8 │嘉義市○○路│二千五百│偵卷(一)10、│
│    │89ND0000000～89ND0000000│司(500│庚○○、│    │月5 日│237 號及嘉義│萬元（已│12、27至30│
│    │89ND0000000～89ND0000000│張)   │甲○○等│    │左右  │市長竹里水源│交付），│、41頁，偵│
│    ├────────────┼───┤三人出資│    │      │地32號之2   │其中沈英│卷(二)9 至11│
│    │89ND0000000～89ND0000000│傅安棋│，以王秋│    │      │            │智、黃志│頁。      │
│    │89ND0000000～89ND0000000│(1860 │雲名義出│    │      │            │嘉各出資│          │
│    │89ND0000000～89ND0000000│張）  │借      │    │      │            │五百萬元│          │
│    │89ND0000000～89ND0000000│      │        │    │      │            │，甲○○│          │
│    │89ND0000000～89ND0000000│      │        │    │      │            │出資一千│          │
│    │89ND0000000～89ND0000000│      │        │    │      │            │五百萬元│          │
│    │89ND0000000～89ND0000000│      │        │    │      │            │。      │          │
│    │89ND0000000～89ND0000000│      │        │    │      │            │        │          │
├──┼────────────┼───┼────┼──┼───┼──────┼────┼─────┤
│ 02 │89ND0000000～89ND0000000│順大公│乙○○（│ 199│92年3 │台中市○○路│二百萬元│偵卷(一)14頁│
│    │（缺89ND0000000）       │司    │李志文）│    │月～4 │與武昌路口  │(未交付)│，偵卷(二)19│
│    │                        │      │        │    │月間  │            │        │、20頁    │
├──┼────────────┼───┼────┼──┼───┼──────┼────┼─────┤
│ 03 │89ND0000000～89ND0000000│傅安棋│戊○○  │ 599│92年5 │不明        │六百萬元│偵卷(三)16、│
│    │89ND0000000～89ND0000000│      │        │    │月間  │            │(已交付)│17頁      │
│    │89ND0000000～89ND0000000│      │        │    │      │            │        │          │
│    │89ND0000000～89ND0000000│      │        │    │      │            │        │          │
│    ├────────────┼───┤        │    │      │            │        │          │
│    │89ND0000000～89ND0000000│順大公│        │    │      │            │        │          │
│    │                        │司    │        │    │      │            │        │          │
├──┼────────────┼───┼────┼──┼───┼──────┼────┼─────┤
│ 04 │89ND0000000～89ND0000000│順大公│丁○○  │  99│92年6 │斗六市○○路│一百萬元│偵卷(一)8、4│
│    │（缺89ND0000000）       │司    │        │    │月8日 │2段15號     │(未交付)│0頁       │
└──┴────────────┴───┴────┴──┴───┴──────┴────┴─────┘
附表二：應沒收之股票
┌──┬────────────┬───┬──────┐
│編號│        股票號碼        │持有人│    備註    │
├──┼────────────┼───┼──────┤
│ 01 │89ND0000000～89ND0000000│丁○○│與附表一編號│
│    │89ND0000000～89ND0000000│      │04號股票相同│
│    │（93年度保管字第809號） │      │            │
│    │ (共99張)               │      │            │
├──┼────────────┼───┼──────┤
│    │89ND0000000～89ND0000000│      │僅有股票號碼│
│    │89ND0000000～89ND0000000│      │89ND0000000 │
│    │89ND0000000～89ND0000000│      │至9059號及89│
│ 02 │89ND0000000～89ND0000000│丙○○│ND0000000至1│
│    │89ND0000000～89ND0000000│      │2635號與附表│
│    │89ND0000000～89ND0000000│      │一編號01號股│
│    │89ND0000000～89ND0000000│      │票部分相同  │
│    │（93年度保管字第809號） │      │            │
│    │（共1160張）            │      │            │
├──┼────────────┼───┼──────┤
│    │89ND0000000～89ND0000000│      │與附表一編號│
│    │89ND0000000～89ND0000000│      │03號股票相同│
│ 03 │89ND0000000～89ND0000000│戊○○│（共599張） │
│    │89ND0000000～89ND0000000│      │            │
│    │89ND0000000～89ND0000000│      │            │
│    │(93年度綠保管字第809號) │      │            │
│    │（共599張）             │      │            │
├──┼────────────┴───┼──────┤
│ 04 │股票號碼不詳 (共1399張，其中沈英│是否與附表一│
│    │智、庚○○及甲○○等3 人尚有1200│編號01、02號│
│    │張未提出，另乙○○部分199 張均未│股票號碼相同│
│    │提出）                          │，不明。    │
├──┴────────────────┴──────┤
│共計：3257張                                        │
└──────────────────────────┘
附表三：偽造文書
┌──┬─────┬───────────┬─────┐
│編號│ 文書名稱 │      內     容       │   備註   │
├──┼─────┼───────────┼─────┤
│ 01 │91年8 月15│盜蓋順大投資有限公司、│偵卷(一)30頁│
│    │日同意函  │傅靜夙、傅蔡庭雀、傅文│          │
│    │          │雄及林國柱印章各一枚  │          │
├──┼─────┼───────────┼─────┤
│ 02 │支票背書  │同上                  │偵卷(一)33頁│
├──┼─────┼───────────┼─────┤
│ 03 │股票轉讓過│盜蓋順大投資有限公司印│偵卷(三)23頁│
│    │戶申請書  │章一枚                │          │
└──┴─────┴───────────┴─────┘
